【裁判字號】    97,聲再,23
【裁判日期】    970222
【裁判案由】    聲請再審
【裁判全文】
臺灣高等法院臺中分院刑事裁定         97年度聲再字第23號
再審聲請人
即受判決人  甲○○
上列再審聲請人即受判決人因業務侵占案件，對於本院96年度上
易字第1729號，中華民國96年12月31日確定判決（臺灣彰化地方
法院95年度易字第1246號，臺灣彰化地方法院檢察署95年度偵字
第558號），聲請再審，本院裁定如下：
    主  文
再審之聲請駁回。
    理  由
一、聲請意旨略以：(一)證人即同案被告林堯志第一次證稱其將新
    台幣（下同）800多萬元交給再審聲請人即受判決人 (下稱
    再審聲請人)甲○○，卻又改稱其將500多萬元交給再審聲請
    人云云，證詞前後不一，原審竟予採信，而視財政部國稅局
    之收據及臺中商業銀行之信譽為無物，茲提出增值稅單收據
    、林堯志臺中商業銀行北員林分行帳戶之存摺提領支出明細
    ，及臺灣彰化地方法院檢察署93年度偵字第1926號不起訴處
    分書等證據，請求准予再審。(二)緣祭祀公業林世彰借用林堯
    志、林火蔭之名義，將祭祀公業所有坐落彰化縣員林鎮○○
    段第8號、第17號土地登記在渠2人名下，於民國92年因興建
    納骨塔經費所需，經祭祀公業管理委員會 (下稱管委會)同
    意出售該2筆土地，售價1500萬元，惟交回祭祀公業只有700
    萬元，經再審聲請人追問之下，始知餘款已被管委會委員們
    瓜分，再審聲請人當時記下所有委員瓜分明細，請各委員歸
    還祭祀公業售地款，並註明請檢察官幫忙追回等字句，於92
    年10月林堯志假意歸還祭祀公業26萬元，並要求再審聲請人
    書立收據，惟收據內容並無借林堯志100萬元之字樣，而係
    出售上開三和段土地所得之價款，林堯志又於93年7月14 日
    持該收據向祭祀公業請款26萬元，再於第一審審理時以該收
    據抵銷侵占款，原確定判決及第一審判決竟採信林堯志之證
    詞，以再審聲請人身為管理人卻未積極討債為由，判決再審
    聲請人構成侵占罪，再審聲請人不服，為此請求准予再審，
    以還再審聲請人之清白云云。
二、按有罪之判決確定後，有左列情形之一者，為受判決人之利
    益，得聲請再審︰一原判決所憑之證物已證明其為偽造或變
    造者。二原判決所憑之證言、鑑定或通譯已證明其為虛偽者
    。三受有罪判決之人，已證明其係被誣告者。四原判決所憑
    之通常法院或特別法院之裁判已經確定裁判變更者。五參與
    原判決或前審判決或判決前所行調查之法官，或參與偵查或
    起訴之檢察官，因該案件犯職務上之罪已經證明者，或因該
    案件違法失職已受懲戒處分，足以影響原判決者。六因發現
    確實之新證據，足認受有罪判決之人應受無罪、免訴、免刑
    或輕於原判決所認罪名之判決者。前項第 1款至第3款及第5
    款情形之證明，以經判決確定，或其刑事訴訟不能開始或續
    行非因證據不足者為限，得聲請再審，刑事訴訟法第420 條
    定有明文。上述刑事訴訟法第420條第1項第6款所謂發現確
    實之新證據，係指該證據於事實審法院判決前已經存在，為
    法院、當事人所不知，不及調查斟酌，至其後始行發現，且
    就證據本身形式上觀察，固不以絕對不須經過調查程序為條
    件，但必須顯然可認為足以動搖原有罪確定判決，而為受判
    決人無罪、免訴、免刑或輕於原判決所認罪名之判決者為限
    。此受理聲請再審之最後事實審法院，應就聲請再審理由之
    所謂「新證據」，是否具備事實審判決前已經存在，為法院
    、當事人所不知，事後方行發現之「嶄新性」，及顯然可認
    足以動搖原有罪確定判決，應為無罪、免訴、免刑或輕於原
    判決罪名之「顯然性」二要件，加以審查，為判斷應否准予
    開始再審之準據。再按不得上訴於第三審法院之案件，除刑
    事訴訟法第420條規定外，其經第二審確定之有罪判決，如
    就足生影響於判決之重要證據漏未審酌者，亦得為受判決人
    之利益，聲請再審，為刑事訴訟法第421條所明文規定，所
    謂「漏未審酌」乃指第二審判決前已發現而提出之證據，未
    予審酌而言，苟被捨棄之證據，已於理由內敘明其捨棄之理
    由者，即非漏未審酌。又所謂「重要證據」，係指該證據就
    本身形式上觀察，固不以絕對不須經過調查程序為條件，但
    必須顯然可認為足以動搖原有罪確定判決，而為受判決人應
    受無罪、或免訴、或輕於原審所認定之罪名方可，如不足以
    推翻原審所認定罪刑之證據，即非足生影響於原判決之重要
    證據。
三、經查，證人林堯志之證詞及其臺中商業銀行北員林分行帳戶
    交易明細等證據資料，業經原確定判決予以審酌，並於判決
    書中載明其認為可採之理由，再審聲請人僅對此持相異評價
    ，不合於上開得以聲請再審之理由，自不得據以聲請再審。
    次查，再審聲請人所提出之土地增值稅單收據、臺灣彰化地
    分法院檢察署93年度偵字第1926號不起訴處分書等證據，雖
    未經原確定判決審酌，然該等證據如何就其形式上觀察，顯
    然可認足以動搖原有罪確定判決，而使再審聲請人受無罪、
    免訴、免刑或輕於原判決所認罪名等情，再審聲請人並未提
    出理由加以敘明，尚不得認再審聲請人已提出確實之新證據
    ，或有何足生影響於判決之重要證據漏未審酌。再審聲請人
    另主張，祭祀公業林世彰因出售其所有之彰化縣員林鎮○○
    段第8號及第17號土地所得價款被瓜分之事實，係再審聲請
    人當初所不知，再審聲請人知悉後尚請檢察官幫忙追回云云
    ，以及林堯志所交付祭祀公業林世彰之26萬元款項是否為出
    售上開土地所得價款等情，均係對原確定判決認定之事實重
    覆爭執，自不足影響或變更原判決結果，難認係重要證據漏
    未審酌之事由，核與刑事訴訟法第421條規定未合。本件聲
    請再審之理由無一與上開規定得聲請再審之事由相符，應認
    其聲請再審為無理由，爰依刑事訴訟法第434條第1項，裁定
    如主文。
中    華    民    國    97    年    2    月    22     日
            刑事第十庭  審判長法  官  林  照  明
                              法  官  蔡  名  曜
                              法  官  郭  瑞  祥
上列正本證明與原本無異。
不得抗告。
                              書記官  李  妍  嬅
中    華    民    國    97    年    2     月    25    日


司法院資訊處製作；財團法人民間司法改革基金會備份。
